【裁判字號】    92,簡,131
【裁判日期】    920707
【裁判案由】    廢棄物清理法
【裁判全文】
臺北高等行政法院判決                              九十二年度簡字第一三一號
    原      告  甲○○
    被      告  臺北縣中和市公所
    代  表  人  乙○○市長）.
右當事人間因廢棄物清理法事件，原告不服臺北縣政府中華民國九十二年一月三日北
府訴決字第○九一○七四三九○六號訴願決定，提起行政訴訟。本院判決如左：
    主  文
原告之訴駁回。
訴訟費用由原告負擔。
    事  實
緣被告臺北縣中和市公所所屬環保稽查員於民國（下同）九十一年七月十七日上午五
時四十二分，於臺北縣中和市○○路口，發現原告甲○○騎乘機車任意丟棄垃圾妨害
環境衛生及市容，經被告所屬稽查人員當場錄影存證後，由被告以九十一年九月六日
北縣中字第Ｍ一一九七號處分通知單科處原告罰鍰新臺幣（下同）四千五百元，原告
不服，提起訴願，旋遭駁回，遂向本院提起行政訴訟，茲摘敘兩造訴辯意旨如左：
壹、原告起訴主張略謂：
一、聲明：訴願決定及原處分均撤銷。
二、理由：
(一)、按中和市○○路口係被告星期一至星期六上午七時至八時之垃圾車定點清運處，
    供住戶丟棄垃圾，原告於九十一年七月二十二日上午六時四十分許，以機車載送
    垃圾一包於該處等候垃圾車到達，惟鑒於該路口人車眾多，為避免發生危險，勢
    須將垃圾數秒鐘暫移置地上，俟機車扶正停妥後，即將垃圾取回放置於機車上，
    為被告所不爭，被告逕稱垃圾暫置地上再取回機車已構成違法云云，實難令原告
    甘服。
(二)、次按垃圾車未到達前，該包垃圾仍置於原告機車上，原告亦未離開現場，即不構
    成所謂任意丟棄廢棄物之情事。蓋所謂「棄」係指棄之不理，即將物品棄置一方
    而本人自行離開，方構成所謂任意丟棄之違法。況原告認本身並無違法之處，本
    堅拒於告發單上簽名，適有員警到場勸說倘有不服得提出訴願，原告方予簽名，
    惟並非自願簽名，亦無任何違法之事實，被告逕對原告科以罰鍰，實有未合。
貳、被告答辯主張略謂：
一、聲明：駁回原告之訴。
二、理由：
    本件原告違規地點之中和市○○路口確為被告星期一至星期六上午七時至八時之
    垃圾車定點清運處，該項措施亦為原告所知悉，原告應於該項時段內將垃圾放置
    於垃圾車內，惟由被告所示照片，可知原告將垃圾放置上開地點後逕行離去。按
    被告曾於七十六年公告轄區為指定清除地區，復於八十一年重申垃圾不落地政策
    ，故原告應將垃圾直接置於垃圾車內，且被告為維持市容之整潔美觀，每日均耗
    費大量人力至所轄區域各地清除民眾違規丟棄之垃圾，惟民眾依然故我，被告針
    對原告違規行為成立之事實據以裁處，且所處罰鍰並非法定最高額，尚稱合宜，
    原告所稱顯係推諉之詞，是被告所為處分並無違誤，並經訴願決定維持在案，請
    駁回原告之訴。
    理  由
一、按「在指定清除地區內嚴禁有下列行為：一、隨地吐痰、檳榔汁、檳榔渣，拋棄
    紙屑、煙蒂、口香糖、瓜果或其皮、核、汁、渣或其他一般廢棄物。．．」、「
    有下列情形之一者，處新臺幣一千二百元以上六千元以下罰鍰。經限期改善，屆
    期仍未完成改善者，按日連續處罰：．．三、為第二十七條各款行為之一。」為
    行為時廢棄物清理法第二十七條第一款及第五十條第三款所規定。
二、按被告所轄業自八十年起即實施垃圾不落地，禁止任意棄置垃圾，有被告八十年
    十月十四日八○北縣中清字第四九九四六號公告足憑。經查，本件被告所屬環保
    稽查人員於九十一年七月二十二日上午五時四十二分在中和市○○路口發現原告
    有棄置垃圾行為，乃當場取締告發，並由原告簽名於告發單上，此有現場拍攝照
    片二張附於臺北縣政府訴願卷宗可稽，是以原告有丟棄垃圾之違規事實，洵堪認
    定，被告據以處分，自非無據。原告雖主張其以機車載送垃圾一包於上述時、地
    等候垃圾車到達，因路口人車眾多，為避免危險，乃將垃圾暫移置地上，俟機車
    扶正停妥，即將垃圾取回放置於機車上，原告並未離開現場，不構成所謂任意丟
    棄廢棄物情事，原告原堅拒於告發單上簽名，適有員警到場勸說方予簽名云云。
    惟查：
(一)、本件原告違規地點之中和市○○路口，係被告星期一至星期六上午七時至八時之
    垃圾車定點清運處，此為兩造不爭之事實，則原告自應於上開時段將垃圾放置於
    垃圾車內（垃圾不落地），而非棄置於地面上。卷查本件臺北縣政府訴願卷附現
    場稽查照片顯示，原告係騎乘機車前往系爭違規地點，而該違規地點已棄置有數
    包垃圾，且原告所有機車並非原告所陳為扶正停妥之狀態，該地點離原告所述路
    口尚有一段距離，亦無人車眾多之情。
(二)、再者，原告所有垃圾並非龐大，衡諸常情，當無暫置地上始能扶正停妥機車之需
    要，又本件遭查獲時間為上午五時四十二分，距定點清運垃圾時段∣上午七時至
    八時，尚有一小時餘，綜上情事，堪認本件應係原告於事實欄所敘時、地任意丟
    棄垃圾欲離去時，經被告所屬稽查人員當場攔阻告發乙節為真。本件違規地點設
    有禁止丟棄垃圾之告示牌，且被告所轄業自八十年起即實施垃圾不落地，禁止任
    意棄置垃圾，已如前述，原告自應加以遵守，從而，被告為使所轄區域環境整潔
    、清新及避免疫情，保障國民健康，經斟酌原告違規行為事實，於法定罰鍰額度
    內裁處四千五百元罰鍰，於法並無違誤，原告所訴，顯係冀圖卸責之飾詞，自無
    足採。
三、綜上所述，本件原告違規事證明確，被告依原告違規情節，於法定罰鍰額度內裁
    處原告四千五百元罰鍰，徵諸首揭規定，並無違誤，訴願決定予以維持，亦無不
    合。原告猶執前詞，聲明撤銷，為無理由，應予駁回。
據上論結，本件原告之訴為無理由，爰依行政訴訟法第二百三十三條第一項、第二百
三十六條、第九十八條第三項前段，判決如主文。
中      華      民      國    九十二    年      七      月      七      日
                                臺 北 高 等 行 政 法 院  第 五 庭
                                                     法  官  劉介中
右為正本係照原本作成。
本件以訴訟事件所涉及之法律見解具有原則性者為限，始得於本判決送達後二十日內
向本院提出上訴狀並表明上訴理由，如已於本判決宣示後送達前提起上訴者，應於判
決送達後二十日內補具上訴理由（均按他造人數附繕本），且經最高行政法院許可後
方得上訴。
中      華      民      國    九十二    年      七      月      七      日
                                                     書記官  黃明和


司法院資訊處製作；財團法人民間司法改革基金會備份。
